臺灣臺中地方法院刑事判決
110年度易字第2283號
公  訴  人  臺灣臺中地方檢察署檢察官
被      告  黃朝文



上列被告因誣告案件，經檢察官提起公訴（110年度偵緝字第141
8號），於準備程序中，被告就被訴事實為有罪之陳述，經告以
簡式審判程序之旨，並聽取當事人之意見後，裁定進行簡式審判
程序，判決如下：
    主  文
黃朝文犯未指定犯人誣告罪，共參罪，各處拘役拾伍日，如易科
罰金，均以新臺幣壹仟元折算壹日。應執行拘役參拾日，如易科
罰金，以新臺幣壹仟元折算壹日。
    犯罪事實
一、黃朝文僅因與李茗寬任職之「快樂鳥網路電競館-水湳經貿
    店」（地址：臺中市○○區○○路0段000號，商號登記名稱：科
    帝企業社，負責人：羅俊釧）及王一十經營之「南北小吃店
    」（地址：臺中市○○區○○路0段000巷0號)員工生有嫌隙，竟
    各基於意圖使不特定人受刑事訴追之犯意，先後於民國110
    年2月6日11時18分許、同年3月6日12時36分許在臺中市○○區
    ○○路0段000號前，及於同年月18日10時許在同路段340號前
    ，以公用電話向職司犯罪偵查職務之臺中市政府警察局第五
    分局水湳派出所員警分別報案稱：「快樂鳥網路電競館-水
    湳經貿店」及「南北小吃店」內涉有賭博之犯行，而提出不
    實檢舉，以此方式未指定犯人誣告「快樂鳥網路電競館-水
    湳經貿店」、「南北小吃店」內之不特定人犯賭博罪。嗣因
    員警據報前往調查未獲，而李茗寬、王一十不堪其擾報警處
    理後，經警循線查獲上情。
二、案經王一十、羅俊釧委由李茗寬告發及臺中市政府警察局第
    五分局報告臺灣臺中地方檢察署檢察官偵查起訴。
    理  由
一、查本案被告黃朝文所犯係死刑、無期徒刑、最輕本刑為3年
    以上有期徒刑以外之罪，其於準備程序中就前揭被訴事實為
    有罪之陳述，經本院告知簡式審判程序之旨，並聽取公訴人
    、被告之意見後，經裁定進行簡式審判程序審理，則本案證
    據之調查，依刑事訴訟法第273條之2規定，自不受同法第15
    9條第1項、第161條之2、第161條之3、第163條之1及第164
    條至第170條規定之限制，合先敘明。
二、上揭事實，業據被告於本院準備及審理程序時坦承不諱，並
    經證人即告發人王一十、證人即告發代理人李茗寬及處理本
    案員警鐘稚詠於偵查中證述綦詳，復有員警職務報告、臺中
    市政府警察局第五分局水湳派出所110報案紀錄單影本3張、
    黃朝文涉嫌誣告案超商監視器擷取照片17張、臺灣臺中地方
    法院通信調取票影本1張、通聯調閱查詢單3張、「快樂鳥網
    路電競館-水湳經貿店」照片12張、臺中市政府營利事業登
    記證、臺中市政府警察局第五分局水湳派出所受（處）理案
    件證明單、臺中市政府警察局第五分局水湳派出所受理各類
    案件紀錄表等影本各1份在卷可佐，是足徵被告之自白與事
    實相符，故本件事證明確，被告犯行洵堪認定，應依法論科
    。
三、論罪科刑：
  ㈠核被告3次不實檢舉之所為，均係犯刑法第171條第1項之未指
    定犯人誣告罪。被告先後於110年2月6日11時18分許、同年3
    月6日12時36分許及同年月18日10時許之3次誣告犯行間，不
    僅行為時點可明顯區隔，且檢舉內容亦有不同，縱被告於11
    0年2月6日及同年3月6日2次檢舉快樂鳥網路電競館開設賭場
    ，惟並未指明特定犯罪之人，衡以2次前往快樂鳥網路電競
    館之消費者難認相同，是被告誣告對象尚屬有別，顯係分別
    起意所為之數行為，可獨立評價，應予分論併罰，公訴意旨
    認係接續犯，尚有未洽，附此敘明。
  ㈡按犯第168條至第171條之罪，於所虛偽陳述或所誣告之案件
    ，裁判或懲戒處分確定前自白者，減輕或免除其刑，刑法第
    172條定有明文。而按刑法第172條之規定，並不專在獎勵犯
    罪人之悛悔，而要在引起偵查或審判機關之易於發見真實，
    以免被誣告人終於受誣，故不論該被告之自白在審判前或審
    判中，自動或被動，簡單或詳細，1次或2次以上，並其自白
    後有無翻異，苟其自白在所誣告之案件裁判確定以前，即應
    依該條減免其刑（最高法院31年上字第345號裁判意旨參照
    ）。被告於本院訊問時已自白本案犯行不諱（見本院卷第41
    頁），而迄被告為上開自白時止，尚無人因被告之誣告犯行
    經檢察官偵查起訴，核諸上開說明，自均應依刑法第172條
    規定減輕其刑。
  ㈢爰以行為人之責任為基礎，審酌被告僅因個人嫌隙，即向警
    方提出不實檢舉，不僅造成告發人困擾，且有害國家司法權
    行使之公正性，浪費司法資源，所為甚值非難，惟審酌被告
    犯後尚知坦承犯行，並願向告發人道歉，惟告發人王一十無
    意願（見本院卷第33至35頁），被告犯後態度尚稱良好，及
    其高中畢業之智識程度，未育有子女，無父母長輩需照顧之
    生活狀況等一切情狀（見本院卷第47頁），分別量處如主文
    所示之刑暨諭知易科罰金之折算標準，及定應執行之刑並諭
    知易科罰金之折算標準。
  ㈣末按犯罪之被害人，得為告訴，刑事訴訟法第232條定有明文
    。又未指定犯人之誣告罪，係危害司法機關偵辦案件之正確
    性，為妨害國家審判權之犯罪，被告檢舉內容既未指明特定
    犯罪之人，故王一十及李茗寬向臺中市政府警察局第五分局
    水湳派出所員警表示：要對提出不實檢舉之人提出告訴等語
    ，僅能認係「告發」性質，而非告訴，附此敘明。
據上論斷，應依刑事訴訟法第273條之1第1項、第299條第1項前
段，刑法第171條第1項、第172條、第41條第1項前段、第51條第
6款，刑法施行法第1條之1第1項，判決如主文。
本案經檢察官張文傑提起公訴，檢察官林岳賢到庭執行職務。
中　　華　　民　　國　　110 　年　　12　　月　　30　　日
                  刑事第八庭    法  官  陳鈴香
以上正本證明與原本無異。
如不服本判決應於收受送達後20日內向本院提出上訴書狀，並應
敘述具體理由；其未敘述上訴之理由者，應於上訴期間屆滿後20
日內向本院補提理由書（均須按他造當事人之人數附繕本）「切
勿逕送上級法院」。
告訴人或被害人如不服判決，應備理由具狀向檢察官請求上訴，
上訴期間之計算，以檢察官收受判決正本之日起算。
　　　　　　　　　　　　　　　　書記官  陳科維
中　　華　　民　　國　　110 　年　　12　　月　　30　　日
附錄論罪科刑法條：
中華民國刑法第171條
未指定犯人，而向該管公務員誣告犯罪者，處1年以下有期徒刑
、拘役或9千元以下罰金。
未指定犯人，而偽造、變造犯罪證據，或使用偽造、變造之犯罪
證據，致開始刑事訴訟程序者，亦同。